【裁判字號】    98,簡上,110
【裁判日期】    980915
【裁判案由】    給付管理費
【裁判全文】
臺灣高雄地方法院民事判決             98年度簡上字第110號
上  訴  人  丙○○
訴訟代理人  樓嘉君律師
被上訴人    關東市大樓管理委員會
法定代理人  乙○○
上列當事人間請求給付管理費事件，上訴人不服本院鳳山簡易庭
民國98年1 月21日97年度鳳簡字第1902號第一審民事判決，提起
上訴，本院於民國98年8 月31日言詞辯論終結，判決如下：
    主    文
原判決廢棄。
被上訴人在第一審之訴駁回。
第一、二審訴訟費用由被上訴人負擔。
    事實及理由
一、被上訴人起訴主張：上訴人前自民國89年起至95年間，擔任
    「關東市大樓」（下稱系爭大樓）管理委員會之主任委員，
    竟自90年1 月1 日起至95年10月31日止共70個月，均未繳管
    理費，按每月新台幣（下同）1,485 元計算，合計積欠103,
    950 元管理費（下稱系爭管理費），屢經催討，均置之不理
    。為此，爰依系爭大樓住戶規約第10條之約定及公寓大廈管
    理條例第10條第2 項之規定，提起本件訴訟，並聲明：上訴
    人應給付103,950 元及自支付命令送達翌日即97年9 月13日
    起至清償日止，按年息5%計算之利息。
二、上訴人則以：伊自90年1 月1 日起至95年10月31日止，擔任
    系爭大樓管理委員會之主任委員，根據系爭大樓85年10月6
    日之區分所有權人會議決議（下稱系爭85年決議），凡擔任
    系爭大樓管理委員會委員之住戶，均享有免繳管理費之優惠
    。故上訴人對於系爭管理費自享有無須繳納之優惠等語，資
    為抗辯。並聲明：駁回被上訴人在第一審之訴。如受不利判
    決，願供擔保請准宣告免為假執行。
三、經原審審理結果，為被上訴人全部勝訴之判決，並依職權宣
    告假執行。上訴人提起上訴，除援引原審之陳述外，另於本
    院補稱：系爭大樓第第1 至13屆之委員均享有免繳管理費之
    優惠等語，並聲明：(一)原判決廢棄。(二)被上訴人在第一審之
    訴駁回。被上訴人除援引原審之陳述外，復於本院補稱：上
    訴人擔任系爭大樓主任委員期間，未善盡管理及查核之責，
    造成公共基金損失，系爭大樓住戶因而於97年第14屆第1 次
    臨時區分所有權人大會以議題8 決議（下稱系爭97年決議）
    ，通過向上訴人追討管理費等語置辯，並聲明：上訴駁回。
四、兩造不爭執事項：
  (一)上訴人擔任主任委員期間自89年11月1 日起至95年10月31日
    止。（見本院卷第153 頁）
  (二)上訴人每月應繳管理費1,485 元，上訴人於擔任主委期間均
    未繳納管理費。（見本院卷第153 頁）
  (三)系爭大樓第1 至13屆委員均未繳管理費。（見本院卷第151
    頁）
  (四)上訴人在擔任主任委員期間，按照往例均免繳管理費。（見
    本院卷第203 頁）
五、兩造於審理中協商之爭點為：原告依系爭97年決議，要求上
    訴人應該繳回之前免繳的管理費，有無理由? 茲分述如下：
  (一)查，上訴人主張其擔任主任委員期間，依系爭85年決議享有
    免繳管理費之優惠乙節，業據其提出系爭85年決議會議紀錄
    （見原審卷第45至46頁）為證，復經證人即系爭大樓住戶董
    惠華、系爭大樓管理員甲○○到庭證述明確（見本院卷第16
    7 至171 頁），已徵上訴人前揭主張，應屬可採。再參諸，
    系爭大樓第1 至13屆委員均未繳管理費，及上訴人在擔任主
    任委員期間，按照往例均免繳管理費等情，為兩造所不爭執
    以觀，益堪認上訴人於擔任系爭大樓主任管理委員期間，確
    依系爭85年決議享有免繳管理費之優惠。
  (二)次查，依系爭97年決議內容記載為「前主委丙○○89-95 年
    擔任大樓主委一職連續六屆，享有一戶免繳管理費，本大樓
    規約並沒有此條文規定主委可免繳管理費與享有免費停車位
    ，住戶李秋蘭自願代表關東市大樓循法律途徑追回未繳款項
    …」等語以觀，顯係因認上訴人於擔任主任委員期間不得享
    有免繳管理費之優惠，始決議追討上訴人未繳之管理費。然
    上訴人依系爭85年決議得於擔任主任委員期間免繳管理費，
    已如前述，足見系爭大樓住戶區分所有權人會議通過系爭97
    年決議，要求上訴人繳納擔任主任委員期間之管理費，已屬
    無憑。
  (三)至被上訴人辯稱：上訴人於擔任系爭大樓主任委員期間，未
    善盡管理及查核之責，造成公共基金損失，故不應享有免繳
    管理費優惠云云。然系爭85年決議於免除管理委員繳納管理
    費義務之同時，並未另外要求管理委員應盡如何程度之注意
    義務，始可享有該優惠，或表明在何種情形下即不得繼續享
    有免繳管理費之優惠，是上訴人於擔任主任委員期間未善盡
    管理及查核之責縱然屬實，核亦僅屬被上訴人得否另循合法
    途徑向上訴人求償之問題，非謂上訴人因此即不得享有免繳
    管理費之優惠，故被上訴人執此為據，請求上訴人給付之前
    未繳之管理費，並非可採。
  (四)綜上，上訴人依系爭85年決議於擔任主任委員期間，既得免
    繳管理費，則被上訴人依系爭97年決議，以上訴人未享有免
    繳管理費優惠為由，請求其給付擔任主任委員期間免繳之管
    理費，洵屬無據。
六、綜上所述，上訴人於擔任主任委員期間，既享有免繳管理費
    之優惠，則被上訴人依系爭大樓住戶規約第10條之約定、公
    寓大廈管理條例第10條第2 項及系爭97年決議，請求上訴人
    給付103,950 元及自支付命令送達翌日即97年9 月13日起至
    清償日止，按年息5%計算之利息，為無理由，應予駁回。原
    審判命上訴人給付上述金額及利息，並依職權宣告假執行，
    自有未洽。上訴人上訴意旨指摘原判決不當，求予廢棄改判
    ，為有理由，自應由本院予以廢棄，改判如主文第2 項所示
    。
七、本件判決基礎已臻明確，兩造其餘主張陳述、所提之證據及
    聲請調查之證據，經本院審酌後，認均不足以影響本判決之
    結果，均毋庸再予論述，附此敘明。
據上論結，本件上訴為有理由，依民事訴訟法第436 條之1 第3
項、第450 條、第78條，判決如主文。
中    華    民    國    98    年    9     月    15    日
                  民事第五庭  審判長法    官  李昭彥
                                    法    官  洪榮家
                                    法    官  李育信
以上正本係照原本作成。
本判決不得上訴。
中    華    民    國    98    年    9     月    15    日
                                    書 記 官  林玉珊


司法院資訊處製作；財團法人民間司法改革基金會備份。
